臺灣臺中地方法院刑事判決　　　　　　 100年度訴字第1035號
公　訴　人　臺灣臺中地方法院檢察署檢察官
被　　　告　吳文亮
上列被告因違反毒品危害防制條例案件，經檢察官提起公訴（
100年度毒偵字第369號、第393號）及移送併辦（100年度毒偵字
第927號），本院判決如下：
    主    文
吳文亮施用第一級毒品，累犯，處有期徒刑拾壹月。又施用第二
級毒品，累犯，處有期徒刑陸月。又施用第一級毒品，累犯，處
有期徒刑玖月，扣案之摻有海洛因之香菸壹支（送驗淨重零點陸
陸壹公克、驗餘淨重零點伍壹柒肆公克），沒收銷燬之。應執
行有期徒刑壹年捌月，扣案之摻有海洛因之香菸壹支（送驗淨重
零點陸陸壹公克、驗餘淨重零點伍壹柒肆公克），沒收銷燬之
。
    犯 罪 事 實
一、吳文亮曾因違反毒品危害防制條例案件，經臺灣苗栗地方法
    院以98年度訴字第23號刑事判決判處有期徒刑7月、4月，應
    執行有期徒刑9月確定；又因竊盜案件，經本院以98年度簡
    字第97號刑事判決判處有期徒刑3月、5月，應執行有期徒刑
    6月確定；復因違反毒品危害防制條例案件，經本院以98 年
    度訴字第1126號刑事判決判處有期徒刑7確定，上開3案嗣經
    本院以98年度聲字第2648號刑事裁定，合併定其應執行刑為
    有期徒刑1年6月確定，甫於民國（下同）99年8月23日縮短
    刑期執行完畢。又其因施用毒品案件，經本院裁定移送觀察
    、勒戒後，認有繼續施用毒品之傾向，再經本院以92年度毒
    聲字第1174號裁定令入戒治處所施以強制戒治後，經戒治所
    評定合格，認無繼續戒治之必要，由本院以93年度毒聲字第
    237號裁定停止戒治，於93年4月28日停止戒治，所餘戒治期
    間付保護管束，迄93年5月6日期滿，未經撤銷其停止戒治，
    而視為業已執行期滿，並由臺灣臺中地方法院檢察署檢察官
    以92年度毒偵字第1027號為不起訴處分確定；復於前開強制
    戒治執行完畢之5年內起，因施用毒品案件，先後經臺灣苗
    栗地方法院以98年度訴字第23號刑事判決判處有期徒刑7月
    、4月，應執行有期徒刑9月確定、本院以98年度訴字第1126
    號刑事判決判處有期徒刑7確定、本院以100年度訴字第393
    號刑事判決判處有期徒刑9月、7月，應執行有期徒刑1年2
    月、及本院以100年度訴字第633號刑事判決判處有期徒刑8
    月、4月，應執行有期徒刑10月。詎吳文亮仍不知戒絕，分
    別為下列行為：
（一）基於施用第一級毒品海洛因及第二級毒品甲基安非他命之
      犯意，於99年11月19日中午12時許，在臺中縣東勢鎮（現
      改制為臺中市東勢區○○○街東北巷33號住處，以將海洛
      因及甲基安非他命搗碎成粉末狀，一同摻入香菸點燃抽吸
      之方式，同時施用第一級毒品海洛因及第二級毒品甲基安
      非他命1次。嗣因吳文亮為警政署列管毒品應受尿液採驗
      人口，經警通知於99年11月22日晚上11時20分許採集其尿
      液送驗，結果呈嗎啡及甲基安非他命陽性反應，而循線查
      悉上情。
（二）另基於施用第二級毒品甲基安非他命之犯意，於100年1月
      21日上午10時許施用第一級毒品海洛因之前某時，在其上
      揭住處，以將甲基安非他命摻入香菸點燃抽吸之方式，施
      用第二級毒品甲基安非他命1次。
（三）復基於施用第一級毒品海洛因之犯意，於100年1月21日上
      午10時許，在其所駕駛停放於臺中市○○區○村路53號前
      之車牌號碼8100-EM號自小客車內，以將第一級毒品海洛
      因搗碎成粉末狀，摻入香菸點燃抽吸之方式，施用第一級
      毒品海洛因1次。嗣於100年1月21日下午1時30分許，在臺
      中市○○區○村路53號前為警盤查，經其同意採集其尿液
      送驗，結果呈嗎啡及甲基安非他命陽性反應，復經其同意
      搜索上開車牌號碼8100-EM號自小客車，當場扣得摻有海
      洛因之香菸1支（送驗淨重0.6361公克、驗餘淨重0.517 4
      公克），而悉上情。
二、案經臺中市政府警察局東勢分局、第二分局報請臺灣臺中地
    方法院檢察署檢察官偵查起訴及移送併辦，本院認有刑事訴
    訟法第273條之1第1項之情形，而改依簡式審判程序審理。
    理     由
一、按除被告所犯為死刑、無期徒刑、最輕本刑為3年以上有期
    徒刑之罪或高等法院管轄第1審案件者外，於刑事訴訟法第
    273條第1項程序進行中，被告先就被訴事實為有罪之陳述時
    ，審判長得告知被告簡式審判程序之旨，並聽取當事人、代
    理人、辯護人及輔佐人之意見後，裁定進行簡式審判程序；
    除簡式審判程序及簡易程序案件外，第1審應行合議審判，
    刑事訴訟法第273條之1第1項、第284條之1分別定有明文。
    本件被告吳文亮所犯係死刑、無期徒刑、最輕本刑為3年以
    上有期徒刑或高等法院管轄第1審案件以外之罪，並於本院
    行準備程序時就被訴事實為有罪之陳述，本院合議庭依前揭
    規定，經評議結果，裁定改由受命法官獨任行簡式審判程序
    ，先予敘明。
二、上揭事實，業據被告吳文亮於迭於警、偵訊中及本院準備程
    序與審理時均坦承不諱，且其於99年11月22日晚上11時20分
    許、100年1月21日下午1時30分許、100年1月21日下午2時21
    分許，經其同意所採取之尿液，經送鑑驗結果，確均呈嗎啡
    與甲基安非他命陽性反應，此有中山醫學大學附設醫院檢驗
    科藥物檢測中心99年12月24日出具之尿液檢驗報告1份、100
    年2月10日出具之尿液檢驗報告2份、應受尿液採驗人尿液檢
    體採集送驗紀錄表、臺中市政府警察局第二分局偵查隊採集
    尿液鑑定同意書、臺中市政府警察局第二分局委託鑑驗代號
    與真實姓名對照表、臺中市政府警察局第二分局採集尿液鑑
    定同意書、臺中市政府警察局第二分局偵查隊委託鑑驗代號
    與真實姓名對照表各1紙附卷可稽；另扣案之香菸1支，經送
    鑑驗結果亦檢出海洛因（Heroin）、嗎啡（Morphine）、可
    待因（Codeine）成分（送驗淨重0.6361公克、驗餘淨重0.5
    174公克），此有行政院衛生署草屯療養院所出具之鑑定書1
    紙在卷足憑；且有臺中市政府警察局第二分局扣押筆錄、扣
    押物品目錄表在卷足憑，應認被告之自白確與事實相符，洵
    堪採信。至被告雖曾於偵查中陳稱其於100年1月21日為警採
    尿前，係將第一、二級毒品，同時放入玻璃管內一起吸食云
    云；惟被告於100年1月21日下午1時30分許為警查獲時，當
    場於其所駕駛之自小客車內扣得殘留有海洛因成分之香菸1
    支，被告並於同日下午16時許警詢中供承：該香菸是伊於同
    日（1月21日）上午11時，在其車上吸食海洛因所用的等語
    ，而上開扣案之香菸1支，經送鑑驗結果，亦確僅檢出有海
    洛因（Heroin）、嗎啡（Morphine）、可待因（Codeine）
    成分，並未檢出含有第二級毒品甲基安非他命成分，有行政
    院衛生署草屯療養院所出具之鑑定書1紙在卷足憑，復衡諸
    常情，被告於其為警查獲之際，較少權衡利害得失或受他人
    之干預，比之事後翻異之詞，應較可信，況被告於本院準備
    程序及審理時亦均已坦承：伊係於100年1月21日上午某時，
    先在其住處，施用第二級毒品甲基安非他命，嗣於同日10時
    許，在其所駕駛之車上，另行施用第一級毒品海洛因等語，
    堪認被告於偵查中所陳，並非實在，自不足採，附此敘明。
三、次按施用第一、二級毒品為犯罪行為，毒品危害防制條例第
    10條定有處罰明文。故施用第一、二級毒品者，依前揭規定
    本應科以科罰。惟基於刑事政策，對合於一定條件之施用者
    ，則依同條例第20條、第23條之規定，施以觀察、勒戒及強
    制戒治之保安處分。又毒品危害防制條例於92年7月9日修正
    公布，自93年1月9日施行，其中第20條、第23條將施用毒品
    之刑事處遇程序，區分為「初犯」及「5年內再犯」、「5年
    後再犯」。依其立法理由之說明：「初犯」，經觀察、勒戒
    或強制戒治後，應為不起訴處分或不付審理之裁定；經觀察
    、勒戒或強制戒治執行完畢釋放後，「5年內再犯」者，因
    其再犯率甚高，原實施之觀察、勒戒及強制戒治既已無法收
    其實效，爰依法追訴或裁定交付審理。至於經觀察、勒戒或
    強制戒治執行完畢釋放後，「5年後再犯」者，前所實施之
    觀察、勒戒或強制戒治已足以遮斷其施用毒品之毒癮，為期
    自新及協助其斷除毒癮，仍適用「初犯」規定，先經觀察、
    勒戒或強制戒治之程序。從而依修正後之規定，僅限於「初
    犯」及「5年後再犯」二種情形，始應先經觀察、勒戒或強
    制戒治程序。倘被告於5年內已再犯，經依法追訴處罰，縱
    其第3次（或第3次以上）再度施用毒品之時間，在初犯經觀
    察、勒戒或強制戒治執行完畢釋放5年以後，已不合於「5年
    後再犯」之規定，且因已於「5年內再犯」，顯見其再犯率
    甚高，原實施觀察、勒戒或強制戒治，已無法收其實效，即
    應依該條例第10條處罰（最高法院95年5月9日95年度第7次
    刑事庭會議及97年9月9日97年度第5次刑事庭會議決議參照
    ）。查被告曾因施用毒品案件，先後經臺灣苗栗地方法院以
    98年度訴字第23號刑事判決判處有期徒刑7月、4月，應執行
    有期徒刑9月確定、本院以98年度訴字第1126號刑事判決判
    處有期徒刑7確定、本院以100年度訴字第393號刑事判決判
    處有期徒刑9月、7月，應執行有期徒刑1年2月、及本院以
    100年度訴字第633號刑事判決判處有期徒刑8月、4月，應執
    行有期徒刑10月等情，有臺灣高等法院被告前案紀錄表及臺
    灣臺中地方法院檢察署刑案資料查註紀錄表各1份在卷足憑
    ，而被告本件施用第一、二級毒品之犯行，雖係在前次強制
    戒治執行完畢5年後所犯，惟被告於上開強制戒治執行完畢5
    年內，曾因施用毒品案件經法院宣示判決並確定，已詳述如
    前，顯見其並非於強制戒治執行完畢後5年內均無任何施用
    毒品之犯行，則揆諸前揭決議意旨，足認被告再犯率甚高，
    無論其「5年內再犯」之時點係於上開修法前或後，亦無論
    其後各次施用毒品之犯行，是否已逾第一次觀察勒戒或強制
    戒治執行完畢後5年，均毋須再重新施予觀察、勒戒或強制
    戒治之處遇程序，而應依毒品危害防制條第23條第2項規定
    ，逕予訴追處罰。綜上所述，本件犯罪事證已臻明確，被告
    前開犯行洵堪認定，應予依法論科。
四、核被告就犯罪事實一（一）所為，係犯毒品危害防制條例第
    10條第1項、第2項之施用第一、二級毒品罪；就犯罪事實一
    （二）所為，係犯毒品危害防制條例第10條第2項之施用第
    二級毒品罪；就犯罪事實一（三）所為，係犯毒品危害防制
    條例第10條第1項之施用第一級毒品罪。被告為施用毒品而
    持有第一、二級毒品，其持有之低度行為均應為施用之高度
    行為所吸收，均不另論罪。又被告於99年11月22日同時施用
    第一、二級毒品〈即犯罪事實一（一）〉，係以一行為觸犯
    施用第一級毒品及第二級毒品2罪，為異種想像競合，應從
    一重論以施用第一級毒品罪。而被告所犯上開3罪，犯意各
    別，行為互殊，應予分論併罰。復查被告曾因違反毒品危害
    防制條例案件，經臺灣苗栗地方法院以98年度訴字第23 號
    刑事判決判處有期徒刑7月、4月，應執行有期徒刑9月確定
    ；又因竊盜案件，經本院以98年度簡字第97號刑事判決判處
    有期徒刑3月、5月，應執行有期徒刑6月確定；復因違反毒
    品危害防制條例案件，經本院以98年度訴字第1126號刑事判
    決判處有期徒刑7確定，上開3案嗣經本院以98年度聲字第
    2648 號刑事裁定，合併定其應執行刑為有期徒刑1年6月確
    定，甫於99年8月23日縮短刑期執行完畢等情，有臺灣臺中
    地方法院檢察署刑案資料查註紀錄表及臺灣高等法院被告前
    案紀錄表各1份附卷可稽，被告於受有期徒刑之執行完畢後
    ，5 年內故意再犯有期徒刑以上之罪，均為累犯，應依刑法
    第47 條第1項之規定，分別加重其刑。爰審酌被告前曾有施
    用毒品罪行，經送觀察勒戒、強制戒治並判刑後，猶不知悔
    改，再施用毒品不輟，不僅戕害自身健康，更辜負國家將之
    視為病人，並施以長時間之戒治處遇之苦心，惟其對他人權
    益之侵害仍屬有限，於本院行準備程序與審理時已坦承全部
    犯行，暨其前已多次因施用毒品案件經判刑確定之素行、犯
    罪動機、目的、手段、施用次數及其智識程度、生活狀況等
    一切情狀，分別量處如主文所示之刑，並定其應執行之刑。
    另扣案之摻有海洛因之香菸1支（送驗淨重0.6361公克、驗
    餘淨重0.5174公克），因事實上已無從與附著其上之海洛因
    完全析離，應認係屬第一級毒品，爰依毒品危害防制條例第
    18 條第1項前段規定，諭知沒收銷燬之。
五、檢察官移送併辦之犯罪事實，經查與起訴書犯罪事實一（二
    ）、（三）之犯罪事實同一，為事實上同一之案件，應為起
    訴效力所及，本院自得併予審究，附此說明。
據上論斷，應依刑事訴訟法第273條之1第1項、第299條第1項前
段，毒品危害防制條例第10條第1項、第2項、第18條第1項前段
、第23條第2項，刑法第11條前段、第47條第1項、第55條、第51
條第5款，判決如主文。
本案經檢察官謝志遠到庭執行職務。
中    華    民    國    100    年    5    月    11    日
                  刑事第五庭       法  官  簡璽容
以上正本證明與原本無異。
如不服本判決，應於判決送達後10日內，向本院提出上訴書狀，
上訴書狀應「敘述具體上訴理由」，並按他造當事人之人數附繕
本。「切勿逕送上級法院」。
                                   書記官  張雅如
中    華    民    國    100    年    5    月    11    日
附錄本案論罪科刑法條
毒品危害防制條例第10條
施用第一級毒品者，處 6 月以上 5 年以下有期徒刑。
施用第二級毒品者，處 3 年以下有期徒刑。